臺灣臺南地方法院刑事裁定　　　　　　　　　　　　　九十一年度自字第一九號
　　自　訴　人　甲○○
　　被　　　告　乙○○
　　選任辯護人　翁秋銘
右列被告因侵占案件，經自訴人提起自訴，本院裁定如左：
    主  文
自訴駁回。
    理  由
一、本件自訴意旨如附件自訴狀影本所載。
二、按法院或受命法官於自訴案件第一次審判期日前訊問及調查結果，如認為案件有
    刑事訴訟法第二百五十二條至第二百五十四條之情形者，得以裁定駁回其自訴，
    同法第三百二十六條第三項定有明文。
三、按犯罪事實應依證據認定之，無證據不得推定其犯罪事實，刑事訴訟法第一百五
    十四條定有明文。次按，刑法上之侵占罪，須持有人變易其原來之持有意思而為
    不法所有之意思，始能成立，如僅將持有物延不交還或有其他原因致一時未能交
    還，既缺乏主觀要件，即難遽以該罪相繩（最高法院六十八年臺上字第三一四六
    號判例參照）。訊之被告乙○○堅決否認侵占犯行，辯稱：伊當初有向自訴人表
    明先借該筆新台幣（下同）七萬元款項週轉，自訴人也答應，事後伊找不到自訴
    人，又到中部去工作，才於民國（下同）九十一年一月間請託陳延昭轉交七萬元
    還給自訴人，伊並未侵占等語。經查，自訴人甲○○固具狀指稱被告侵占犯行，
    然於本院訊問時即表示本件純屬誤會，並陳稱：「‧‧‧因在九十年十一月左右
    ，我有委託被告拿一筆七萬元的錢，他要去拿之前有跟我說他經濟不好，若拿到
    錢後要向我借這筆錢兩、三個月，我同意，我要他九十一年二月份要還我，我一
    直等三月底被告都沒有還我這筆錢，我才提起自訴；我約在九十一年四月初，曾
    寄一份自訴狀到被告家中，被告父親就來找我說他兒子錢已還我，我答說我沒有
    收到，他父親就說他兒子已將錢拿給陳延昭請其轉交給我；我就馬上打電話給陳
    延昭，陳答說他一月份有來找過我，但我不在，他有交待我太太，我太太有告訴
    我陳延昭找我，但我認為與他並沒有事，所以我沒有與他聯絡，陳延昭說他有繼
    續打電話給我，但我電話已換了，所以不通；後來我找到陳延昭，陳就將七萬元
    在被告父親面前拿給我。」、「（問：你認為被告有無侵占你七萬元？）沒有。
    」等語明確，核與證人陳延昭證述：「他（即被告乙○○）曾給我一筆七萬元的
    錢，要我轉送給甲○○先生，因為他要出外工作，找不到甲○○，而我當時與甲
    ○○常聯絡，所以才請我轉送。」、「我當時有先打甲○○的行動電話，但電話
    已暫時使用，我就跑到他（即自訴人甲○○）家去找他太太，跟他太太說麻煩他
    先生打電話給我，這大概是九十一年一月初的事情，結果都沒有聯絡，我自己本
    身也忘記了，後來乙○○的父親來找我，問我說「他兒子有無一筆錢放在我那裡
    ，要轉交給甲○○的」，我答說「有」（這時間約九十一年四月初），後來被告
    父親聯絡到甲○○後，我就將錢拿給甲○○了。」等情相符，堪信被告所辯為可
    採，況縱使被告未於約定期限內返還七萬元予自訴人，亦僅屬給付遲延之民事糾
    葛，是被告主觀上既無侵占該筆款項之犯意，客觀上亦無將該筆款項予以侵占入
    己之行為，自難遽以侵占罪責相繩。此外，復查無其他積極證據可資證明被告有
    何侵占犯行，是其犯罪嫌疑顯有未足，依照首揭說明，爰裁定駁回自訴。
據上論斷，應依刑事訴訟法第三百二十六條第三項、第二百五十二條第十款，裁定如
主文。
中      華      民      國      九十一      年      六      月    四    日
                                    臺灣臺南地方法院刑事第四庭
                                      審判長法  官  簡  慧  娟
                                            法  官  陳  欽  賢
                                            法  官  陳  燁  真
右正本證明與原本無異。
如不服本裁定，應於裁定送達後五日內向本院提出抗告狀( 應附繕本 )。
                                            書記官  黃  富  煜
中      華      民      國      九十一      年      六      月    六    日
